【裁判字號】    90,婚,572
【裁判日期】    900816
【裁判案由】    履行同居
【裁判全文】
臺灣高雄地方法院民事判決  九十年度婚字第五七二號
    原      告  甲○○
    被      告  乙○○
右當事人間請求履行同居事件，本院判決如左：
    主  文
被告應與原告同居。
訴訟費用由被告負擔。
    事  實
甲、原告方面：
一、聲明：如主文所示。
二、陳述：
（一）被告於七十二年十月二十三日與原告結婚，為原告之妻。起初兩造尚能和睦相
      處，詎被告自今年過年前起，時與原告發生爭執，原告尚加以忍讓，被告竟於
      九十年一月二十日離家出走，並將戶籍遷往他處，迄今未回，拒與原告同居，
      顯未履行夫妻互負同居之義務。被告既無正當理由可拒絕與原告同居，原告自
      得依法請求被告履行同居義務。
（二）刷卡之事被告知情。原告每半年領一次退休俸，均交給被告，今年一月被告向
      原告要提款卡，原告不給，被告即憤而離家，亦未告訴原告，直到原告因事須
      申請戶籍謄本時，才發現被告已將戶籍遷出。
（三）兩造最後共同住所在高雄市左營區合群新村九六號。裕豐街的房子是被告私自
      拿原告之印章、證件去辦過戶，原告知道後，並未加以追究，現在被告已將房
      屋出租。
（四）榮總回函並未說明被告要休息多久，據小孩說被告現在在上班。若被告回家，
      原告可照顧她。
（五）原告從未犯過家暴案件，亦未有外遇。原告自退休後每月給付被告新臺幣（下
      同）六萬元生活費，今後亦願繼續給付，但原告可自行提款給她，不需給她提
      款卡。
三、證據：提出戶口名簿一份、戶籍謄本二件為證。
乙、被告方面：
一、聲明：原告之訴駁回。
二、陳述：
（一）原告婚後嗜酒，在外借貸刷卡，並向銀行抵押借款九十六萬元，嗣後係由原告
      之父代為償還，被告不得不要求公公將鼓山區○○街一二八號三樓之房屋過戶
      予被告，以保障被告母子之生活，被告乃將戶籍遷入該址以節稅，並無不當。
（二）被告於八十九年初發現腹部有腫瘤，經診斷發現為子宮肌瘤，建議開刀，因原
      告平日對被告不加照顧，原告乃於九十年一月二十九日由長子、次子陪同返回
      台北娘家由母親照顧，並至台北榮總住院開刀，於九十年二月一日住院，開刀
      切除子宮及左側卵巢，於二月六日出院。但被告先前即有貧血，又曾剖腹產，
      開刀後有過敏與肉瘤，出院後仍有調養必要，不宜舟車勞頓，醫囑不宜提重物
      ，故仍有居住台北由母親照顧之必要，原告明知被告開刀之事，竟誣指被告避
      居他處，顯已無夫妻之情。
（三）九十年三月十四日以後被告未再去複診，自己進行食補，六月份法院發公文以
      後，被告才再去就診。
（四）兩造最後共同住所在高雄市左營區合群新村九六號，被告至台北開刀後，才將
      戶籍遷到裕豐街。被告願返回高雄居住，但要住在裕豐街而非合群新村。
（五）原告酗酒成習，兩造經常為此爭執。原告先前確有給付被告生活費，但自八十
      九年十一、十二月起，即削減給付予被告之生活費，兩造難以維持和諧生活。
三、證據：提出住院診斷證明書、戶籍謄本、土地及建物登記簿謄本、左營醫院藥袋
    各一份為證。
丙、本院依職權函台北榮民總醫院，詢問被告目前病況。
    理    由
一、本件原告主張兩造為夫妻，被告於九十年一月二十日無故離家，迄今拒絕返家與
    原告同居，爰依民法第一千零一條之規定請求被告與原告同居；被告則以伊係返
    回台北開刀，且有留在台北娘家調養之必要，加以原告嗜酒，並削減被告之生活
    費用，兩造無法和諧生活，故拒絕與原告同居等語，資為抗辯。
二、原告主張兩造為夫妻，最後共同住所在高雄市左營區合群新村九六號，被告自九
    十年一月二十日離家，迄未返回與原告同居之事實，業據原告提出戶籍謄本一份
    為證，且為被告所不否認，自堪信為真正。
三、夫妻互負同居之義務，但有不能同居之正當理由者，不在此限；夫妻之住所，由
    雙方共同協議之；未為協議或協議不成時，得聲請法院定之。法院為前項裁定前
    ，以夫妻共同戶籍地推定為其住所，民法第一千零一條第一千零二條定有明文。
    本件兩造最後共同設籍為高雄市左營區合群新村九六號，迄九十年一月二十日止
    ，兩造亦確實均同住於該址，此為兩造所自承，已如前述，兩造既別無其他協議
    之住所，依前開民法第一千零二條第二項之規定，自應推定兩造之夫妻住所地為
    高雄市左營區合群新村九六號，合先敘明。兩造婚姻關係既仍持續，除有不能同
    居之正當理由外，兩造應互負同居義務，是以本件被告需否與原告同居，應以被
    告是否有拒絕與原告同居之正當事由為斷。經查：
（一）被告主張伊於九十年二月一日住院，開刀切除子宮與左側卵巢，術後需人照料
      ，故需在娘家休養一節，固據其提出住院診斷證明書一份為證，然經本院依職
      權向台北榮民總醫院函查被告目前可否返回高雄居住，所需生活照料為何，該
      院回函稱被告於九十年一月二十九日至本院初診，主訴為在其他診所診斷為子
      宮肌瘤合併貧血，症狀為經血過多；該病患經超音波及血液檢查，證實子宮有
      多發性肌瘤，最大的分別為7.0公分及7.4公分，且同時有左側卵巢囊腫，血紅
      素降至9.0，因此該病患於九十年二月一日入院，二月二日接受全子宮及左側
      卵巢切除術，二月六曰出院，病理報告為良性子宮肌瘤及卵巢囊腫。術後病患
      於三月十四日門診複診，狀況良好，但因迄今已逾二個月未再繼續門診，故目
      前狀況並不清楚，此有該院（九十）北總行字第０五一六四號函在卷可稽。依
      此回函，被告術後情況良好，且已逾二月未曾回院複診，尚難認為被告於生活
      上需何特殊之照料，以致仍其仍須繼續居住娘家調養，無法返回兩造夫妻住所
      與原告同居，是以被告主張其因開刀及後續調養，無法與原告同居一節，難認
      有據。
（二）被告主張原告嗜酒，且未給付足夠生活費，兩造無法和諧一節，經查：原告陳
      稱其從無任何家庭暴力行為，被告亦未能舉證證明原告曾因酗酒而對其有何不
      法侵害，致被告無法與原告同居，自難認為原告嗜酒一事足以構成兩造無法同
      居之正當事由；至於生活費之給付，被告亦自承原告先前均有給付生活費用，
      係自八十九年十一、十二月起，始有削減被告生活費之情事，且被告自九十年
      一月二十日起即返回台北娘家居住，迄今未與原告同居，是原告縱確有未給付
      足夠生活費之事，至被告離家為止亦僅為期短短一、二個月，而兩造除於合群
      新村設有住所外，被告名下尚有坐落高雄市○○街之房屋一棟，依此情況衡量
      ，兩造之經濟狀況應屬小康，尚難認為原告曾有一、二個月未給付足夠生活費
      ，即導致被告與子女之生活難以維持，是被告僅以原告於八十九年十一、十二
      月起未給付足夠生活費一事為由拒絕同居，尚難認為符合民法第一千零一條但
      書所稱之正當事由。
四、綜上所述，被告既無法證明其有何正當事由可拒絕與原告同居，揆諸前開民法第
    一千零一條之規定，被告即應於兩造之夫妻住所即高雄市左營區合群新村九六號
    與原告同居，兩造既仍為夫妻，被告迄未回家同居，從而，原告依民法第一千零
    一條之規定，請求被告與原告同居，即屬有據，應予准許。
五、結論：原告之訴為有理由，依民事訴訟法第七十八條，判決如主文。
中      華      民      國    九十      年      八      月     十六     日
                                    台灣高雄地方法院民事第六庭
~B法      官  陳怡雯
右為正本，係照原本作成。
如不服本判決，應於送達後廿日內，向本院提出上訴狀。
中      華      民      國    九十      年      八      月     十六     日
~B法院書記官  王世雄


司法院資訊處製作；財團法人民間司法改革基金會備份。
